臺灣彰化地方法院刑事附帶民事判決
111年度附民字第372號
原      告  何懋彰

被      告  賴俞雲



上列被告因加重詐欺等案件（本院111年度訴字第681號），經原
告提起附帶民事訴訟，請求損害賠償，本院於民國111年10月26
日言詞辯論終結，判決如下︰
    主  文
被告應給付原告新臺幣玖拾萬元，及自民國一一一年八月九日起
至清償日止，按年息百分之五計算之利息。
本判決於原告以新臺幣參拾萬元供擔保後，得假執行；但被告如
以新臺幣玖拾萬元為原告預供擔保，得免為假執行。　
    事實及理由
一、按訴狀送達後，原告不得將原訴變更或追加他訴。但請求之
    基礎事實同一、擴張或減縮應受判決之事項者，不在此限，
    民事訴訟法第255條第1項第2、5款定有明文。經查，本件原
    告原起訴請求被告給付新臺幣（下同）425萬元及自本附帶
    民事起訴狀繕本送達被告之日起至清償日止，按週年利率5％
    計算之利息，嗣於民國111年10月26日本院言詞辯論期日時
    ，將聲明減縮為請求被告給付90萬元及自附帶民事起訴狀繕
    本送達被告之翌日起至清償日止，按週年利率5％計算之利息
    ，經核為請求之基礎事實同一且屬減縮應受判決之事項，於
    法尚無不合，應予准許。
二、原告起訴主張：
  ㈠原告因遭詐欺集團成年成員詐騙，於民國110年5月27日中午1
    2時52分許，至玉山銀行南永康分行臨櫃匯入90萬元至台新
    銀行帳號00000000000000號帳戶（戶名鄒立萍），嗣該筆款
    項於同日下午1時29分許，再經詐欺集團成年成員自前開帳
    戶匯入被告所提供之永豐銀行帳號000-00000000000000號帳
    戶內，再經詐欺集團成年成員轉入其他帳戶而遭提領一空等
    語。
  ㈡並聲明：　
    ⒈被告應給付原告90萬元，並自起訴狀繕本送達之翌日起至
      清償日止，按年利率5％計算之利息。
    ⒉原告願供擔保，請准宣告假執行。
三、被告答辯：
　  我沒有賺那麼多，我只是領薪水，薪水沒有領那麼多，要賠
    也要等我出去才能跟他們和解看要賠多少等語。
四、得心證之理由：
　㈠按附帶民事訴訟之判決，應以刑事訴訟判決所認定之事實為
    據，刑事訴訟法第500條前段定有明文。查被告與徵求金融
    帳戶之不詳詐欺集團成年成員，共同基於詐欺取財及洗錢之
    犯意聯絡，先於110年5月18日前某時許，依照不詳詐欺集團
    成年成員指示，設定其永豐銀行000-00000000000000號帳戶
    之約定轉帳，及申請其國泰世華銀行000-000000000000號帳
    戶之網路銀行代號與密碼後，將永豐銀行帳戶存摺、提款卡
    、密碼、網路銀行之代號、密碼，及國泰世華銀行帳戶帳號
    、網路銀行代號與密碼，交給不詳詐欺集團成年成員，任由
    該詐欺集團使用其上開銀行帳戶做為實施詐欺取財及洗錢犯
    罪工具。嗣詐欺集團成年成員先於110年4月中旬某日，對原
    告何懋彰施用詐術，使其陷於錯誤，而於110年5月27日中午
    12時52分許，至玉山銀行南永康分行臨櫃匯入90萬元至台新
    銀行帳號00000000000000號帳戶（戶名鄒立萍），而該筆款
    項再經詐欺集團成年成員，於同日下午1時29分許，自前開
    帳戶匯入被告所提供之永豐銀行帳號000-00000000000000號
    帳戶內，而持有被告永豐銀行帳戶存摺、提款卡（含密碼）
    、網路銀行代號與密碼之詐欺集團成年成員，隨即再將該筆
    款項轉入其他人頭帳戶，並提領一空等事實，業經本院就此
    部分犯行，以111年度訴字第681號判決處被告有期徒刑1年6
    月在案，有上開刑事判決在卷可稽，是原告主張被告有侵權
    行為之事實，自堪信為真實。
　㈡按因故意或過失不法侵害他人權利者，負損害賠償責任。故
    意以背於善良風俗之方法，加損害於他人者亦同。數人共同
    不法侵害他人之權利者，連帶負損害賠償責任；造意人及幫
    助人視為共同行為人，民法第184條第1項、同法第185條定
    有明文；且負損害賠償責任者，除法律另有規定或契約另有
    訂定外，應回復他方損害發生前之原狀，民法第213條第1項
    亦有明文；又民法第213條第2項所謂因回復原狀而應給付金
    錢者，例如所侵害者為金錢，則應返還金錢（最高法院56年
    度臺上字第1863號判決意旨參照）。經查，本案雖無證據證
    明係被告對原告實施詐欺行為，然被告上開所為，與原告前
    開損害間具有因果關係存在，自屬共同侵權行為人，依民法
    第185條第1項規定，對原告所受損害自應連帶負損害賠償責
    任。
　㈢末按給付無確定期限者，債務人於債權人得請求給付時，經
    其催告而未為給付，自受催告時起，負遲延責任。其經債權
    人起訴而送達訴狀，或依督促程序送達支付命令，或為其他
    相類之行為者，與催告有同一之效力。遲延之債務，以支付
    金錢為標的者，債權人得請求依法定利率計算之遲延利息；
    應付利息之債務，其利率未經約定，亦無法律可據者，週年
    利率為5％，民法第229條第2項、第233條第1項前段及第203
    條分別定有明文。本件原告對被告之侵權行為債權，以支付
    金錢為標的，且屬無確定期限之給付，既經原告起訴請求賠
    償，起訴狀繕本於111年8月8日送達至法務部矯正署彰化監
    獄，由其親自簽收等情，有送達證書在卷可憑，被告迄未給
    付，自應負遲延責任，則原告請求自刑事附帶民事起訴狀繕
    本送達翌日即自111年8月9日起至清償日止，按年利率5％計
    算之利息，於法有據，應予准許。
五、綜上所述，原告請求被告應給付原告90萬元，及自附帶民事
    起訴狀繕本送達被告之翌日即111年8月9日至清償日止按年
    息5％ 計算之利息，為有理由，應予准許。
六、原告陳明願供擔保，聲請宣告假執行，經核與刑事訴訟法第
    491條第10款準用民事訴訟法第390條第2項規定核無不合，
    爰酌定相當之擔保金額，予以准許，併本於衡平之原則，依
    刑事訴訟法第491條第10款準用民事訴訟法第392條第2項規
    定，職權宣告被告得預供擔保而免為假執行。　　
七、本件事證已臻明確，兩造其餘攻擊防禦方法及所提證據，經
    本院斟酌後，認均不足以影響本判決之結果，自無逐一詳予
    論駁之必要，併此敘明。
八、本件係刑事附帶民事訴訟事件，依刑事訴訟法第505條第2項
    之規定，免納裁判費用，且在本院審理期間，復無其他訴訟
    費用，爰不諭知訴訟費用之負擔。
據上論結，本件原告之訴為有理由，依刑事訴訟法第502條第2項
、第491條第10款，民事訴訟法第390條第2項、第392條第2項，
判決如主文。
中　　華　　民　　國　　111 　年　　11　　月　　9 　　日
                  刑事第四庭  法  官  林怡君
以上正本證明與原本無異。
如不服本判決應於收受判決後20日內向本院提出上訴書狀，並應
敘述具體理由。其未敘述上訴理由者，應於上訴期間屆滿後20日
內向本院補提理由書(均須按他造當事人之人數附繕本)「切勿逕
送上級法院」。　　　　　　　　　 
中　　華　　民　　國　　111 　年　　11　　月　　9 　　日
                              書記官  馬竹君